【裁判字號】    99,交易,185
【裁判日期】    990930
【裁判案由】    業務過失重傷害
【裁判全文】
臺灣彰化地方法院刑事判決             99年度交易字第185號
公  訴  人  臺灣彰化地方法院檢察署檢察官
被      告  甲○○
上列被告因業務過失傷害案件，經檢察官提起公訴（99年度偵字
第4997號），本院判決如下：
    主    文
甲○○從事業務之人，因業務上之過失傷害人致重傷，處有期徒
刑伍月，如易科罰金，以新臺幣壹仟元折算壹日。
    事    實
一、甲○○係曆陽企業五金有限公司之員工，平日須駕駛貨車運
    送貨物，為從事業務之人。其於民國（下同）98年12月28日
    晚上，駕駛車牌號碼M4-4218 號自用小客車沿彰化縣沿和美
    鎮○○街（起訴書誤載為渭南路）由西往東方向行駛，於當
    晚7 時10分許途經環河街與渭南路交岔路口，欲左轉至渭南
    路時，駕駛人本應注意車前狀況，並隨時採取必要之安全措
    施，且車輛行經交岔路口，轉彎車應讓直行車先行，而依當
    時天候為晴天，夜間設有照明設備，柏油路面乾燥並無缺陷
    ，道路無障礙物及視距良好等情況，並無不能注意之情事，
    竟疏未注意及此，適乙○○騎乘車牌號碼XA2-672 號重型機
    車，沿環河街（起訴書誤載為渭南路）由東往西方向行駛至
    該路口，亦疏未注意車前狀況而貿然直行，甲○○所駕駛之
    自用小貨車右前側與乙○○所騎乘機車車頭發生碰撞，因撞
    及力過猛，乙○○先彈落在該自用小客車車頂，再摔到擋風
    玻璃及右前葉子板等處，使乙○○受有硬腦膜下出血、右手
    外傷、右上臂挫傷及擦傷、右膝後十字韌帶撕裂性骨折左膝
    挫傷及擦傷、左眼眼球鈍挫傷併視網膜水腫等傷害，經秀傳
    醫療社團法人秀傳紀念醫院治療後，左眼視力眼鏡矯正為零
    點零一，已達嚴重減損一目之視能且難治之重傷程度。甲○
    ○於事故發生後先打電話報警，並在有偵查權限之人知悉肇
    事人之前，主動向到場處理事故之員警黃裕銜陳明自己係肇
    事者及陳述肇事經過，並表示願意接受裁判而自首。
二、案經乙○○訴由彰化縣警察局和美分局報告臺灣彰化地方法
    院檢察署檢察官偵查起訴。
    理    由
壹、程序方面：
    本案全部卷證所涵括之供述證據及非供述證據，經詢之公訴
    人及被告均同意全部證據之證據能力，是後述所引用證據之
    證據能力均無疑義，合先敘明。
貳、實體方面：
一、
(一)、訊據被告甲○○對於本件車禍是因其過失行為，以致其所駕
    駛之自用小貨車右前側與告訴人乙○○所騎乘機車車頭發生
    碰撞，使乙○○受有硬腦膜下出血、右上臂挫傷及擦傷、右
    膝後十字韌帶撕裂性骨折、右手外傷、左膝挫傷及擦傷等情
    供承不諱，核與告訴人乙○○於警詢、偵查中或本院審理中
    指述之情節相符，並有卷附秀傳醫療社團法人秀傳醫院診斷
    證明書、道路交通事故現場圖1 份、道路交通事故調查報告
    表(一)(二)1 份及現場車禍6 張在卷可稽。足徵被告前揭自白與
    事實相符，堪予採信。又駕駛人駕車時，原應注意車前狀況
    ，並隨時採取必要之安全措施，且車輛行經交岔路口，轉彎
    車應暫停讓直行車先行，道路交通安全規則第94條第3 項及
    第102 條第1 項第7 款訂有明文，被告駕車自應注意上述道
    路交通安全規定，衡諸卷附道路交通事故調查報告表(一)、(二)
    及現場照片所示，本件事發當時天候為晴天，夜間設有照明
    設備，柏油路面乾燥並無缺陷及障礙物、視距良好等情況，
    並無不能注意之情事，竟疏未注意上開規定致肇車禍，其有
    過失甚明。且本院依被告聲請將本件車禍送請臺灣省彰化縣
    區車輛行車事故鑑定委員會鑑定，結果亦認為：「甲○○駕
    駛自用小客車行經管制號誌路口綠燈左轉時，未讓對向直行
    之車輛先行，與乙○○駕駛重機車行經行車管制號誌路口綠
    燈直行時，超速行駛且未注意車前狀況，採取必要之安全措
    施，同為肇事原因」，有臺灣省彰化縣區車輛行車事故鑑定
    委員會鑑定意見書及該鑑定委員會99年8 月24日彰鑑字第09
    95601760號函附卷可憑，益徵被告對於本案車禍之發生確有
    過失，雖告訴人同有過失，亦無礙於被告前揭過失責任。
(二)、又告訴人因本件車禍而受有硬腦膜下出血、右上臂挫傷及擦
    傷、右膝後十字韌帶撕裂性骨折、右手外傷、左膝挫傷及擦
    傷等傷害乙節，被告並不否認，且有秀傳醫療社團法人秀傳
    醫院診斷證明書在卷可憑。惟關於告訴人受有左眼眼球鈍挫
    傷併視網膜水腫，經治療後其左眼視力眼鏡矯正為零點零一
    ，已達嚴重減損一目之視能而難治之重傷部分是否本件車禍
    所造成，被告有爭執並辯稱：告訴人因本件車禍後，經救護
    車護送救醫途中，該救護車有與他車發生碰撞，故其認為告
    訴人左眼受傷部分與其無關等情。經查，證人即彰化縣消防
    局第一大隊和美分隊救護車司機陳信宏於本院審理中（見本
    院卷第69頁）證述：「當時我們依被害人的要求將他送往秀
    傳醫院，我們沿著果菜市場往秀傳醫院途中，在交流道下面
    ，因為當時交通流量比較大，我有先停紅綠燈，我確認第一
    、二、三線道車子均停止後，我才慢慢往前開，然後到第四
    車道時，跟我發生擦撞的車子是從高速公路南下車道下交流
    道，車速有點快，看到我的時候已閃避不及，並撞到我前保
    險桿，我馬上就到後方看被害人有沒有第二次傷害，以及看
    我們役男與義消有無受傷，因被害人躺在擔架上面沒有受到
    二次傷害，役男與義消他們也沒有發生任何碰撞情形……」
    等語，又證人即告訴人乙○○於本院審理中證述：「（問你
    救護車上面有沒有發生車禍？）我知道我被從一台車上面抬
    下來又被抬上車」「問在你與被告發生車禍後，在救護車上
    這段期間你有無再受傷？）沒有」「（問你在救護車上有無
    因車子的震盪撞到其他東西？）沒有」「（問你眼睛受傷是
    什麼原因造成的？）第一次車禍，就是跟被告發生的車禍」
    及「因為第一次被抬上救護車的時候，有人問我能不能聯絡
    親屬，我就發現我眼睛看不到了，是我左眼看不到，我現在
    視力是幾乎看不到近距離，僅可以看到東西輪廓」等語，再
    觀諸卷內告訴人之秀傳醫療社團法人秀傳醫院之急診室及住
    出院病歷及診斷書所示：告訴人自98年12月28日起至99年1
    月11日止住院期間，醫院於98年12月30日對告訴人左眼挫傷
    受傷部分進行診療，而告訴人亦主訴是因98年12月28日車禍
    受傷等情，足認告訴人於本院審理中指述：其左眼受傷是與
    被告發生車禍所致等語並非臨訟杜纂，且與證人陳信宏上開
    證述：其救護車發生車禍時，並未對告訴人造成第二次傷害
    等情相符，故告訴人之指述應可採信，故被告辯稱：告訴人
    左眼受傷部分與其無關等語置辯，顯係推諉卸責之詞。又觀
    諸卷內告訴人之秀傳醫療社團法人秀傳醫院函及診斷書所示
    ：告訴人左眼視力為眼前手指數20公分（萬國視力表零點零
    壹以下），因治療已逾半年，經研判左眼視神經及視網膜變
    治癒機會不大等情，故其一目已達嚴重減損一目之視能，且
    屬難治之傷害，已符合刑法第10條第4 項第6 款所規定之重
    傷程度。綜上事證，被告之過失行為與告訴人受有硬腦膜下
    出血、右手外傷、右上臂挫傷及擦傷、右膝後十字韌帶撕裂
    性骨折左膝挫傷及擦傷、左眼眼球鈍挫傷併視網膜水腫，經
    治療後，左眼視力眼鏡矯正為零點零一，已達嚴重減損一目
    之視能之重傷等傷害間，具有相當因果關係無訛。綜上各情
    ，本案事證明確，被告犯行洵堪認定，應依法論科。
二、按刑法上所謂業務，係指個人基於其社會地位繼續反覆所執
    行之業務，而汽車駕駛人之駕駛工作，乃隨時可致他人身體
    、生命於危險之行為；然為期便捷交通、流暢運輸、發展經
    濟、提昇人類福祉，故對此類危險性工作，仍應予容許，性
    質上屬於可容許危險之範疇。惟從事此類繼續、反覆行為（
    業務）之人（駕駛人），均應盡其經常注意，俾免他人受有
    危險之特別注意義務。如以駕駛汽車為主要業務之人，就其
    駕駛汽車應有經常注意，俾免他人於危險之特別義務，其所
    負之特別義務，因之，在此地位之駕車，不問其目的為何，
    均應認其係業務之範圍，亦不因其駕駛時為上班或下班時間
    而有差別，有最高法院92年度台上字第4251號判決可資參照
    。查被告自承案發時，其是送貨司機，負責駕駛貨車運送貨
    物之業務，而本件車禍是被告工作結束後返家時所發生等情
    ，業據被告於本院審理時所坦承，是揆諸前揭判決意旨，其
    於下班途中之駕車行為，亦不失其業務上行為之性質，其於
    本審所辯：發生車禍時已下班，與業務無關云云，並不足採
    。是核被告所為，係犯刑法第284 條第2 項後段之業務過失
    重傷害罪。又被告肇事後留在現場，主動報警並於警察至肇
    事現場處理時，向警承認其為肇事者，而向警自首並接受裁
    判，業據被告供明在卷，並有彰化縣警察局道路交通事故肇
    事人自首情形紀錄表在卷可憑，符合刑法第62條前段自首之
    規定，爰依法得減輕其刑。爰審酌被告行車未遵守交通規則
    而過失致人受傷之行為，雖屬不當，然告訴人亦因未注意前
    車狀況及超速行駛，同為肇事原因，事後被告已坦承犯行暨
    審酌告訴人所受傷害之程度非輕、迄今尚未就民事部分與告
    訴人達成和解之犯罪後態度等一切情狀，量處如主文所示之
    刑，並諭知易科罰金之折算標準，以資懲儆。
據上論斷，應依刑事訴訟法第299 條第1 項前段，刑法第284 條
第2 項後段、第62條前段、第41條第1 項前段，刑法施行法第1
條之1 第1 項、第2 項前段，判決如主文。
本案經檢察官楊聰輝到庭執行職務。
中    華    民    國    99    年     9    月    30    日
                         刑事第九庭   法  官  鮑慧忠
以上正本證明與原本無異。
如不服本判決應於收受判決後10日內向本院提出上訴書狀，並應
敘述具體理由；其未敘述上訴理由者，應於上訴期間屆滿後20日
內向本院補提理由書（均須按他造當事人之人數附繕本）「切勿
逕送上級法院」。
告訴人或被害人對於判決如有不服具備理由請求檢察官上訴者，
其上訴期間之計算係以檢察官收受判決正本之日期為準。
中    華    民    國    99    年    9     月    30    日
                                       書記官  林子惠
附錄本案論罪科刑法條：
中華民國刑法第284條
因過失傷害人者，處6月以下有期徒刑、拘役或5百元以下罰金，
致重傷者，處1年以下有期徒刑、拘役或5百元以下罰金。
從事業務之人，因業務上之過失傷害人者，處1年以下有期徒刑
、拘役或1千元以下罰金，致重傷者，處3年以下有期徒刑、拘役
或2千元以下罰金。

司法院資訊處製作；財團法人民間司法改革基金會備份。
